【裁判字號】    98,訴,2554
【裁判日期】    980828
【裁判案由】    偽造文書
【裁判全文】
臺灣板橋地方法院刑事判決              98年度訴字第2554號
公  訴  人  臺灣板橋地方法院檢察署檢察官
被      告  甲○
                  （現另案於臺灣臺北監獄臺北分監執行中）
上列被告因偽造文書案件，經檢察官提起公訴（98年度偵字第14
614 號）暨移送併案審理（臺灣板橋地方法院檢察署98年度偵字
第18431 號），被告於本院準備程序進行中就被訴事實為有罪之
陳述，經本院告知被告簡式審判程序之旨，並聽取當事人之意見
後，合議庭裁定由受命法官獨任進行簡式審判程序，本院判決如
下：
    主  文
甲○偽造署押，足以生損害於公眾及他人，處有期徒刑陸月，如
易科罰金，以新臺幣壹仟元折算壹日。如附表所示之偽造「林東
和」署押共柒拾參枚（含署名拾貳枚及捺按指印陸拾壹枚），均
沒收之。
    事實及理由
一、犯罪事實：
(一)甲○前於民國78年間因違反懲治盜匪條例案件，經本院以78
    年度訴字第1168號判決判處有期徒刑8 年，經提起上訴，由
    臺灣高等法院以78年度上訴字第4403號判決撤銷原判決，改
    判處有期徒刑7 年，再經提起上訴，由最高法院以79年度台
    上字第2547號判決駁回上訴確定，嗣於82年11月30日假釋出
    監並付保護管束，其保護管束期滿日期為86年8 月1 日。其
    於假釋期間內之(1)83年間因加重竊盜案件，經本院以87年度
    訴緝字第246 號判決判處有期徒刑1 年2 月確定；(2)84年間
    因偽造文書案件，經本院以87年度緝字第362 號判決判處有
    期徒刑4 月確定；另於(3)87年間因加重竊盜、強盜及偽造文
    書案件（冒名邱文德），經本院以87年度訴字第2241號判決
    分別判處有期徒刑6 月、5 年10月、6 月，應執行有期徒刑
    6 年8 月確定，上開三案之罪刑經本院以89年度聲字第3 號
    裁定應執行有期徒刑8 年確定，其入監服刑後嗣經臺灣臺東
    地方法院以94年度聲字第471 號裁定假釋中付保護管束，而
    於94年9 月9 日縮短刑期假釋出監，其保護管束期滿日期為
    95年7 月16日。其於假釋期間內之(4)94年間因竊盜案件，經
    本院以98年度易緝字第121 號判決判處有期徒刑8 月確定；
    (5)於96年間因毀損案件（冒名吳輝西），經本院以96年度簡
    字第3420號簡易判決判處罰金新臺幣3 千元，經提起上訴，
    由本院合議庭以96年度簡上字第628 號判決駁回上訴確定；
    (6)於97年間因竊盜案件（冒名陳星源），經本院以97年度易
    字第2952號判決判處有期徒刑10月確定；(7)於98年間因加重
    竊盜案件（冒名蔡信男），經本院98年度簡字第623 號簡易
    判決判處有期徒刑6 月確定。其因於假釋期間內犯上開(4)案
    件而於95年7 月31日經撤銷假釋，應執行殘刑有期徒刑10月
    又7 日，並與前開(4)至(7)案件之罪刑接續執行中（於本件不
    構成累犯）。
(二)詎甲○仍不知悔改，於98年4 月8 日10時40分許，在臺北縣
    板橋市○○街22號前，因另涉嫌竊盜案件（業經臺灣板橋地
    方法院檢察署檢察官另案起訴）為警查獲，為逃避刑責暨隱
    匿其正在假釋之身分，竟基於偽造署押之犯意，於98年4 月
    8 日13時30分起，在臺北縣政府警察局海山分局新海派出所
    接受警員偵訊時冒用「林東和」名義應訊，並接續在如附表
    所示之文書上，偽造「林東和」之署名共12枚、捺按指印共
    61枚（起訴書誤載為署名12枚、指印60枚，應予更正），足
    以生損害於林東和及司法機關對於犯罪偵查之正確性。
(三)案經臺北縣政府警察局海山分局報告暨臺灣板橋地方法院檢
    察署檢察官簽分偵查起訴，經合議庭裁定以簡式審判程序審
    理。
二、證據：
(一)被告甲○於偵查中及本院訊問、審理時之自白。
(二)臺北縣政府警察局海山分局98年4 月8 日13時30分許之調查
    筆錄、搜索扣押筆錄、扣押物品收據/無應扣押之物證明書
    、扣押物品目錄表、逮捕通知書（本人暨不用通知家屬）、
    權利告知通知書及指紋卡片各乙份。
(三)內政部警政署刑事警察局98年6 月6 日刑紋字第0980076150
    號鑑驗書乙份。
三、按刑法第217 條所稱之「偽造署押」，係指行為人冒用本人
    名義在文件上簽名或為民法第3 條第3 項所稱指印之類似簽
    名之行為者而言，最高法院80年度台非字第277 號判決可資
    參照。次按司法警察或司法警察官於詢問犯罪嫌疑人時所製
    作之詢問筆錄，係記載對於犯罪嫌疑人之詢問及其陳述，其
    內容當然含有受詢問人之意思表示，因該筆錄為公務員職務
    上所製作之文書，故為公文書之一種。受詢問人雖亦在筆錄
    之末簽名、蓋章或按指印，以擔保該筆錄之憑信性，但不能
    因此即認為該筆錄係受詢問人所製作，而變更其公文書之性
    質，惟「權利告知通知書」，該文件雖名為「通知」，但觀
    其內容，乃警方依據刑事訴訟法第95條、第100 條之2 、第
    100 條之3 規定，以一問一答之方式，踐行告知：一、得保
    持緘默，無須違背自己之意思而為陳述。二、得選任辯護人
    或通知家屬到場。三、得請求調查有利證據。四、是否同意
    於夜間接受警方調查及詢問。被告答覆：不用（選任辯護人
    或通知家屬到場）、同意夜間詢問。該「通知」記載之方式
    ，與同一時間製作之「偵訊筆錄」相同，僅重複踐行告知之
    程序而已；且被告祇在該「通知」之「被調查詢問人」欄下
    偽簽姓名，並未表示另外製作何種文書（與在交通違規通知
    單上「收受通知聯者簽章」欄內偽簽姓名，具有收據之性質
    ，迥然不同），故該「通知」實質上與詢問筆錄無異，仍屬
    公務員職務上所製作之公文書，非被告所製作之私文書；「
    逮捕通知書」（通知被告本人聯及通知家屬聯），依各該通
    知所載內容，分別略謂被告(冒名他人)因刑事案件經警依刑
    事訴訟法之規定逕行拘提或逮捕，特此通知其本人，並通知
    其家屬，及得選任辯護人到場各等語，無非為警察機關因其
    逕行拘提或逮捕犯罪嫌疑人，認應依刑事訴訟法第88條之1
    第4 項規定告知其本人及其家屬，所踐行之程序而已，是以
    被告在各該通知聯之「被通知人簽章欄」下方偽簽他人之姓
    名及按捺指印，僅係處於受通知者之地位，尚不能表示其係
    有製作何種文書之意思及曾為何項之意思表示（此與交通違
    規人在警員製作之舉發交通違規事件通知單上「收受通知聯
    者簽章」欄內偽簽他人姓名，具有表示收到該通知單之意，
    情形並非相同），自難認應成立刑法第210 條之偽造私文書
    罪，此有最高法院91年度台非字第294 號、91年度台非字第
    295 號判決可資參照。另被告於「權利告知通知書」上偽簽
    他人姓名捺按指印，因係在「被告知人」欄為之，僅處於受
    通知者之地位，故被告在如附表編號五、六、七所示通知書
    之被通知人欄處偽造「林東和」署押，均僅係處於受通知者
    之地位而單純偽造署押，尚非屬具有法效果意思而製作之文
    書；另觀如附表編號一至四所示之調查筆錄、搜索、扣押筆
    錄、扣押物品目錄表、扣押物品收據/ 無應扣押之物證明書
    等文件，偽造如附表所示之「林東和」簽名或按捺指印，同
    樣亦僅係基於受通知者之地位，在司法警察所製作之上開文
    書上署押，被動地確認某一事實狀態之存在，難認其有何製
    作文書之法效意思，而被告冒「林東和」名義，在如附表編
    號八所示之指紋卡片按捺指印，係用以表示其為「林東和」
    本人，故揆諸上開說明，其簽名或按捺指印於前揭文書之行
    為，均係與偽造私文書罪無涉。故本件被告甲○接續多次偽
    造「林東和」之署名及指印於如附表所示之文件上，核其所
    為係犯刑法第217 條第1 項之偽造署押罪。公訴意旨認被告
    涉犯同法第216 條、第210 條之行使偽造私文書罪，尚有未
    合，惟因二者基本社會事實同一，爰依法變更起訴法條。其
    先後於如附表編號一至八號所示之文書上偽造「林東和」之
    簽名及按捺指印多次，從客觀上觀察係於同一刑事案件中以
    單一行為之數個舉動，時間密切接近接續地侵害同一法益，
    且被告於冒名應訊時，主觀上應自始至終認為其在偵查的各
    階段中各個偽造署押之舉動，不過為犯罪行為之一部份，接
    續而完成整個犯罪，係基於單一犯意接續所為，侵害單一法
    益，故各接續偽造署押之舉動應包括於一行為予以評價，為
    接續犯。至移送併案審理部分與本案係同一事實，業據本院
    審究如上，附此敘明。爰審酌被告之素行，為求逃避查緝，
    竟冒用「林東和」名義應訊，並偽造「林東和」之署名及指
    印，其所為除將可能使林東和本人蒙受不白之冤外，更已使
    司法機關錯誤開啟訴追對象，浪費司法資源，進而危及司法
    之公正性及正確性，被告之惡行甚鉅，自應受有相當程度之
    刑事非難；惟另考量被告於偵查及本院行準備程序時業已坦
    承犯行等一切情狀，量處如主文所示之刑，並諭知如易科罰
    金之折算標準，以資懲儆。如附表編號一至八文件上所示之
    「林東和」署名共12枚及指印共61 枚 ，不問是否屬犯人所
    有，應依刑法第219 條之規定宣告沒收之。
據上論斷，應依刑事訴訟法第273 條之1 第1 項、第299 條第1
項前段、第300 條、第310 條之2 、第454 條第1 項，刑法第21
7條第1 項、第41條第1 項前段、第219 條，判決如主文。
中    華    民    國    98    年     8    月    28    日
                  刑事第十三庭法  官  鄭燕璘
以上正本證明與原本無異。
且上訴書狀應敘述具體理由，而上訴書狀未敘述上訴理由者，應
於上訴期間（即自收受判決書之翌日起算10日）屆滿後20日內補
提理由書。「切勿逕送上級法院」。
                              書記官  陳筱惠
中    華    民    國    98    年     8    月    28    日
附錄本案論罪科刑法條全文：
刑法第217 條：
偽造印章、印文或署押，足以生損害於公眾或他人者，處3年以
下有期徒刑。
盜用印章、印文或署押，足以生損害於公眾或他人者，亦同。
附表：
┌──┬───────────────┬──────────┬─────────┐
│編號│   文     件     名     稱    │   偽造署押及數量   │     所在卷頁     │
├──┼───────────────┼──────────┼─────────┤
│ 一 │臺北縣政府警察局海山分局新海派│「林東和」署名貳枚、│臺灣板橋地方法院檢│
│    │出所98年4 月8 日調查筆錄、筆錄│指印捌枚            │察署98年度偵字第10│
│    │騎縫處                        │                    │783號偵查卷第5-1頁│
│    │                              │                    │至第6頁背面       │
├──┼───────────────┼──────────┼─────────┤
│ 二 │臺北縣政府警察局海山分局搜索、│「林東和」署名參枚、│同上偵查卷第10至12│
│    │扣押筆錄之「受執行人」姓名欄、│指印拾枚            │頁                │
│    │「結果」欄、「受執行人簽名捺印│                    │                  │
│    │」欄及騎縫處                  │                    │                  │
├──┼───────────────┼──────────┼─────────┤
│ 三 │臺北縣政府警察局海山分局扣押物│「林東和」署名壹枚、│同上偵查卷第12頁背│
│    │品收據/無應扣押之物證明書     │指印肆枚            │面                │
├──┼───────────────┼──────────┼─────────┤
│ 四 │臺北縣政府警察局海山分局海山派│「林東和」署名壹枚、│同上偵查卷第13頁  │
│    │出所扣押物品目錄表「所有人」欄│指印肆枚            │                  │
│    │及騎縫處                      │                    │                  │
├──┼───────────────┼──────────┼─────────┤
│ 五 │臺北縣政府警察局海山分局逮捕通│「林東和」署名貳枚、│同上偵查卷第14頁  │
│    │知書「被通知人姓名」欄、「被通│指印貳枚            │                  │
│    │知人簽名捺印」欄              │                    │                  │
├──┼───────────────┼──────────┼─────────┤
│ 六 │臺北縣政府警察局海山分局逮捕通│「林東和」署名貳枚、│同上偵查卷第15頁  │
│    │知書（不用通知家屬）「被通知人│指印貳枚            │                  │
│    │姓名」欄、「被通知人簽名捺印」│                    │                  │
│    │欄                            │                    │                  │
├──┼───────────────┼──────────┼─────────┤
│ 七 │臺北縣政府警察局海山分局權利告│「林東和」署名壹枚、│同上偵查卷第16頁  │
│    │知通知書「被告知人」欄        │指印壹枚            │                  │
├──┼───────────────┼──────────┼─────────┤
│ 八 │指紋卡片之各指別欄位及掌紋欄位│「林東和」指印拾枚、│同上偵查卷第18頁正│
│    │                              │左四指平面印、右四指│反面              │
│    │                              │平面印各肆枚及左拇指│                  │
│    │                              │、右拇指指印各壹枚、│                  │
│    │                              │左手掌紋及右手掌紋之│                  │
│    │                              │指印共拾枚，共計參拾│                  │
│    │                              │枚                  │                  │
└──┴───────────────┴──────────┴─────────┘


司法院資訊處製作；財團法人民間司法改革基金會備份。
